【裁判字號】    89,易,1345
【裁判日期】    900511
【裁判案由】    違反毒品危害防制條例
【裁判全文】
臺灣新竹地方法院刑事判決                        八十九年度易字第一三四五號
    公  訴  人  臺灣新竹地方法院檢察署檢察官
    被      告  甲○○
右列被告因違反毒品危害防制條例案件，經提起公訴（八十九年度毒偵字第二００九
號），判決如左：
    主  文
甲○○施用第二級毒品，處有期徒刑陸月，如易科罰金，以參佰元折算壹日。扣押在
案之安非他命零點玖公克（毛重），沒收銷燬之；吸食器壹組、玻璃球參支、挖勺壹
個，均沒收。
    事  實
一、甲○○於民國七十九年間因懲治盜匪條例案件，經臺灣高等法院駁回上訴判處有
    期徒刑八年確定，於七十九年十一月三十日入監服刑，於八十三年二月五日假釋
    出監；復於八十三年間因藥事法等案件，經臺灣高等法院定應執行刑為八月確定
    ，於八十五年一月三十一日入監服刑，前案亦因而撤銷假釋，接續執行；又於八
    十五年五月間因麻醉藥品管理條例案件，經本院判處有期徒刑五月確定，接續執
    行，於八十七年十二月一日假釋出監，刑期期滿日為九十二年六月十二日（不構
    成累犯）。
二、甲○○於八十八年間因施用第二級毒品案件，經臺灣新竹地方法院檢察署檢察官
    （下稱檢察官）聲請本院以八十八年度毒聲字第七三一號裁定送觀察、勒戒後，
    認無繼續施用毒品傾向，而由檢察官於八十八年四月三十日以八十八年度偵字第
    三二四四號為不起訴處分確定。竟仍不知悔改，復於前開案件經不起訴處分確定
    後，於八十八年八月六日起至同年七月二十八日止再因施用第二級毒品案件，而
    經檢察官聲請本院以八十八年度毒聲字第一五一二號裁定送觀察、勒戒後，認有
    繼續施用毒品傾向，乃經檢察官聲請本院以八十八年度毒聲字第一七二二號裁定
    令入戒治處所施以強制戒治一年，並經本院以八十八年度竹東簡字第一七一號判
    決判處有期徒刑六月確定。嗣其經施以強制戒治後，因執行屆滿三月，經執行戒
    治處所即臺灣新竹戒治所評定其戒治成效為合格，而認無繼續戒治之必要，乃報
    由檢察官聲請本院以八十九年度毒聲字第四六五號裁定停止戒治，所餘戒治期間
    ，付保護管束（期間自八十九年三月七日起至八十九年八月二十八日止），甲○
    ○於戒治出所付保護管束期間，經臺灣新竹地方法院檢察署通知定期採驗尿液，
    無正當理由不到場，經多次告誡及命請警方協尋，仍未能到場採驗尿液，顯已違
    反保護管束應遵守事項情節重大，經公訴人聲請本院裁定撤銷停止戒治，經本院
    以八十九年度毒聲字第一五一五號裁定撤銷停止戒治，令入戒治處所施以強制戒
    治。
三、詎被告仍於保護管束期間，即於八十九年七月三十日晚上十一時許，在新竹縣橫
    山鄉○○村○○鄰○○路○段一一Ｏ號住處內，施用第二級毒品安非他命一次，
    嗣於同年七月三十一日上午十一時三十五分在上開住處為警查獲，並扣得安非他
    命０．九公克、安非他命吸食器一組、玻璃球三支、挖勺一個。案經偵查起訴。
    理  由
一、認定犯罪事實所憑之證據及其認定之理由：
（一）被告於本院訊問時之自白。
（二）被告遭警查獲所採之尿液，經送鑑結果，呈安非他命陽性反應，有新竹縣衛生
      局尿液檢驗單一紙在卷可證（見八十九年度毒偵字第二００九號偵查卷宗第四
      十五頁）。
（三）並有扣案之安非他命０．九公克、安非他命吸食器一組、玻璃球三支、挖勺一
      個可資佐證。
（四）而被告前因施用安非他命毒品案件，經先後裁定令入勒戒處所施以觀察、勒戒
      ，認無繼續施用毒品傾向，由檢察官為不起訴處分確定；復於不起訴處分確定
      後，再因施用第二級毒品案件，經裁定送觀察、勒戒後，認有繼續施用毒品傾
      向，乃經裁定令入戒治處所施以強制戒治一年，並經本院判處有期徒刑五月判
      決確定。嗣其經施以強制戒治後，因執行屆滿三月，經執行戒治處所評定其戒
      治成效為合格，而認無繼續戒治之必要，聲請本院裁定停止戒治，所餘戒治期
      間，付保護管束，亦有臺灣新竹地方法院檢察署檢察官八十八年度偵字第三二
      四四號為不起訴處分書、本院八十八年度毒聲字第一七二二號刑事裁定、八十
      八年度竹東簡字第一七一號刑事判決、八十九年度毒聲字第四六五、第一五一
      五號刑事裁定、臺灣新竹地方法院檢察署刑案資料查註紀錄表、臺灣高等法院
      被告全國前案紀錄表等在卷可查。
（五）按毒品危害防制條例關於初犯施用毒品罪及五年內再犯施用毒品罪，而經送觀
      察、勒戒結果，認無繼續施用毒品之傾向者，即應由檢察官為不起訴處分（惟
      毒品危害防制條例修正前繫屬法院之案件，則應由法院為免刑判決）。據此，
      顯然毒品危害防制條例關於初犯施用毒品罪及五年內再犯施用毒品罪，而經送
      觀察、勒戒結果，認無繼續施用毒品之傾向者，乃以觀察、勒戒及強制戒治之
      「保安處分」為已足，而採除刑不除罪之立法，此觀毒品危害防制條例第二十
      條第一、二項之規定即明。揆諸前開說明，毒品危害防制條例於初犯施用毒品
      罪及五年內再犯施用毒品罪，而經送觀察、勒戒結果，認無繼續施用毒品之傾
      向者，既係採除刑不除罪之立法，故基本上關於施用毒品之罪名仍在，惟僅由
      檢察官依法為不起訴處分（毒品危害防制條例修正前繫屬法院之案件，則由法
      院為免刑判決）。從而，關於施用毒品罪除符合除刑不除罪之規定，而應分別
      由檢察官及法院為不起訴處分或免刑判決外，自仍應依一般之刑事犯罪處理，
      事理至明。綜據前開說明，毒品危害防制條例關於五年內再犯施用毒品罪，經
      送觀察、勒戒結果，認有繼續施用毒品之傾向，而經法院依該條例第二十條第
      三項規定裁定令入戒治處所施以強制戒治及判處罪刑確定後，嗣後再施用毒品
      者，該條例既無就此部分為「除刑不除罪」之特別規定，自不得再適用同條例
      同條第十條第一、二項之規定，而應依法處罰。或謂毒品危害防制條例關於五
      年內再犯施用毒品罪，經送觀察、勒戒結果，認有繼續施用毒品之傾向，而經
      法院依該條例第二十條第三項規定裁定令入戒治處所施以強制戒治（並判處罪
      刑確定）後，嗣經執行強制戒治屆滿三月，經執行戒治處所評定其戒治成效為
      合格，而認無繼續戒治之必要，乃經公訴人報由法院裁定停止戒治，所餘戒治
      期間，付保護管束，嗣於保護管束期間再犯施用毒品罪，乃認該強制戒治處分
      程序尚未終結，而僅得撤銷停止戒治，不得再加以處刑等等。然查，毒品危害
      防制條例關於觀察、勒戒及強制戒治均屬保安處分之性質，參照前開說明，毒
      品危害防制條例關於五年內再犯施用毒品罪，經送觀察、勒戒結果，認有繼續
      施用毒品之傾向者，即已脫離該條例「除刑不除罪」之特別規定範籌，而應依
      一般刑事犯罪處刑。據此，行為人依前開規定處刑確定後，再犯施用毒品罪者
      ，即應再依法處刑，尚不得因保安處分程序尚未終結，即認不得再加以處刑，
      否則即與一般刑事犯罪關於既判力之法理相違。
二、量刑理由與適用之法律：
（一）被告前因施用安非他命毒品案件，經先後裁定令入勒戒處所施以觀察、勒戒，
      認無繼續施用毒品傾向，由檢察官為不起訴處分確定；復於不起訴處分確定後
      五年內，再因施用第二級毒品案件，經裁定送觀察、勒戒後，認有繼續施用毒
      品傾向，乃經裁定令入戒治處所施以強制戒治一年，並經本院判處有期徒刑五
      月判決確定，則依前開說明，嗣後再施用第二級毒品，即不再適用同條例同第
      二十條第一、二項之規定，而應依同條例第十條第二項之施用第二級毒品罪處
      斷。
（二）被告所為係犯毒品危害防制條例第十條第二項之施用第二級毒品罪。又其持有
      第二級毒品安非他命之低度行為，應為施用之高度行為所吸收，不另論其持有
      第二級毒品罪。
（三）爰審酌被告再犯本件，顯然自制力薄弱，仍無視法令之禁止，經施以強制戒治
      仍無法使其戒斷毒癮，於保護管束期間又再度吸食毒品，足見其缺乏拒用毒品
      之決心及悔改之意，惟念其所為僅戕害自身身心健康、其施用次數及所生危害
      均尚非重大，且犯罪後於本院訊問時坦白承認犯行，態度尚稱良好等一切情狀
      ，酌予量處如主文所示之刑，並諭知易科罰金之折算標準。
（四）至於扣押在案之安非他命０．九公克（毛重），屬第二級毒品，應依毒品危害
      防制條例第十八條第一項前段之規定，宣告沒收銷燬之；至另扣案之吸食器一
      組、玻璃球三支、挖勺一個，均為被告所有供施用安非他命犯行之物，業據其
      自承在卷，應依刑法第三十八條第一項第二款沒收；而安非他命包裝袋空袋一
      個，非違禁物，爰不為沒收之諭知，併此敘明。
三、依刑事訴訟法第二百九十九條第一項前段，毒品危害防制條例第十條第二項、第
    十八條第一項前段，刑法第十一條前段、第四十一條第一項前段、第三十八條第
    一項第二款，罰金罰鍰提高標準條例第二條，判決如主文。
中      華      民      國    九十      年      五      月     十一     日
                                      法  官  馮  俊  郎
右正本證明與原本無異。
如不服本判決，應於判決送達後十日內向本院提出上訴狀（應附繕本），上訴於臺灣
高等法院。
                                      書記官  鄭  姿  萍
中      華      民      國    九十      年      五      月     十一     日
附錄本案論罪科刑實體法條全文：
毒品危害防制條例第十條第二項
施用第二級毒品者，處三年以下有期徒刑。


司法院資訊處製作；財團法人民間司法改革基金會備份。
